【裁判字號】    91,訴,693
【裁判日期】    920218
【裁判案由】    貨物稅
【裁判全文】
臺中高等行政法院判決                              九十一年度訴字第六九三號
                              .
  原      告  頂裕食品股份有限公司
  代  表  人  甲○○
  被      告  財政部台灣省中區國稅局
  代  表  人  乙○○
  訴訟代理人  丙○○
右當事人間因貨物稅事件，原告不服財政部中華民國九十一年八月八日台財訴字第０
九一一三五四七二三號訴願決定，提起行政訴訟。本院判決如左︰
    主  文
原告之訴駁回。
訴訟費用由原告負擔。
    事  實
一、事實概要：
    原告為產製應課徵貨物稅貨物之廠商，未辦理產品登記，於民國（下同）八十七
    年一至八月間擅自產製內含固體量未達內容量百分之五十之鳳梨銀耳等飲料品出
    廠，違反貨物稅條例第十九條規定，短漏報貨物稅新台幣（下同）二一三、五０
    五元，案經被告查獲，除補徵貨物稅外，並按所漏稅額二一三、五０五元裁處十
    倍之罰鍰計二、一三五、０００元（計至百元止）。另原告於同年五、六月間短
    報應稅貨物ＫＫＫ白木耳產品，違反貨物稅稽徵規則第五十二條規定，短報貨物
    稅六一五元（已補報），被告按所漏稅額裁處五倍之罰鍰計三、０００元（計至
    百元），罰鍰合計二、一三八、０００元。原告不服，就短漏報貨物稅二一三、
    五０五元及處罰鍰二、一三五、０００元部分，申請復查結果，未獲變更，提起
    訴願，亦遭決定駁回，遂提起行政訴訟。
二、兩造聲明：
    (一)原告聲明求為判決：
      1.訴願決定及原處分均撤銷。
      2.訴訟費用由被告負擔。
    (二)被告聲明求為判決：駁回原告之訴。
三、兩造陳述：
    (一)原告主張：
      1.系爭產品「鳳梨銀耳」、「蓮子銀耳」、「桂圓銀耳」，係以白木耳為主要
        原料，均屬罐頭食品，依行政院衛生署有關食品衛生管理規定，該原料需先
        浸泡四小時，置於容器內，以攝氏一二一度高溫殺菌十四分鐘以上再行密封
        。由於產地不同，採集之白木耳成熟度難有一致，較鮮嫩之白木耳經高溫之
        殺菌過程後，難免呈現部分糊狀現象，被告送驗之系爭產品之所以有固形量
        未達內容量百分之五十之情形，即屬此項因素使然。再者，系爭產品使用之
        白木耳，因進貨批次不同，亦非全屬易溶解之鮮嫩產品，被告以極少量產品
        之抽驗結果推斷系爭產品產製期間（八十七年一至八月份）出產之數量俱屬
        固體未達內容量百分之五十之產品，全數補徵貨物稅並科處罰鍰，未免以偏
        蓋全，難令人信服。
      2.另系爭產品批售對象為一般傳統商鋪，被告取樣送驗究於何商店取得從未告
        知原告，因此該送驗之產品其出廠日期、銷售對象，原告俱無所知悉，被告
        即率依檢驗結果就系爭產品產製期間之全部出貨數量，遽認應補課貨物稅之
        出廠數量。嗣原告自市場取樣自行送驗結果與被告送驗報告內容明顯不同，
        足以證明系爭產品除部分因原物料品質之差異，產生糊狀現象，並非全屬應
        課徵貨物稅之產品。
    (二)被告答辯：
      1.本件原告為產製應課徵貨物稅貨物之廠商，於八十七年一月至八月間產製內
        容含固體量未達內容量百分之五十以上之鳳梨銀耳二四０公克、蓮子銀耳二
        四０公克、桂圓銀耳二四０公克等產品出廠，按該等產品為貨物稅條例第八
        條規定之應課徵貨物稅之貨物，惟原告未依規定於開始產製前辦理貨物稅產
        品登記，擅自產製該等貨物銷售出廠，且未依規定報繳貨物稅，違反貨物稅
        條例第一條、第八條及第二十三條規定，短漏報貨物稅新台幣二一三、五０
        五元，案經被告查獲，核定補徵貨物稅二一五、七一八元（含八十七年一月
        至八月份容器成本更正補徵差額二、二一三元部分，此為原告所不爭執），
        原告不服，主張因系爭產品以「白木耳」為原料，其依高溫殺菌處理後易為
        液化，故會產生水分增加，固形量不足現象，至被告所送檢之成品，應屬小
        小量，有以偏概全之嫌，並提示原告自行送檢之結果供被告查核等語，資為
        爭議。申經被告復查決定以本件系爭產品，原經原告於容器上刊印有內容量
        二四０公克，固形量一二一公克，而以非應課徵貨物稅之產品出廠銷售，經
        被告自市面上採購樣品送經濟部商品檢驗局檢驗其固形量後查得鳳梨銀耳、
        蓮子銀耳、桂圓銀耳之固形量分別為內容量之百分之三十七．三六、百分之
        三十四．九九、百分之三十五．六，均未達百分之五十，依財政部七十二年
        九月六日台財稅字第三六二八六號及七十五年八月二日台財稅字第七五六二
        ０二七號函釋，系爭產品應依飲料品從價徵收百分之十五之貨物稅，被告乃
        予補徵貨物稅二一三、五０五元，於法並無不合。
      2.原告提示自行送檢之結果，固形量均達內容量百分之五十乙節，按財政部六
        十四年七月十七日台財稅第三五一六七號函釋規定：「稽徵機關對各果汁廠
        商核定免稅之果汁…，抽驗之樣品應全面向市面購取，每種產品以四瓶（或
        罐）為原則，以其中二瓶（或罐）送當地檢驗機關化驗，如送驗之兩罐（瓶
        ）不合國家標準時，產製廠商申請複驗時，應就其餘兩瓶（罐）樣品複驗。
        」。本件系爭產品既非天然果汁，自無複驗規定之適用，況被告送驗之樣品
        係自市面購取，為原告所產製，經檢驗所含固形量未達百分之五十，事證明
        確，原告執自行送檢結果主張為無理由，乃駁回其復查之申請。
      3.原告主張因系爭產品以「白木耳」為原料，其依高溫殺菌處理後易為液化，
        故會產生水分增加，固形量不足現象，此既為原告於專業上之所明知，又何
        以產製時未先評估其液化程度並使其固形量達百分之五十以上，卻於被告查
        獲後始執其易液化為由而為爭議，是原告原脫法之心態應屬可議。至原告主
        張被告以少數之檢驗結果而就查核期間之生產量全部補徵稅額，有以偏概全
        之嫌乙節，經核本件被告於原查核時，即已通知原告提示其相關之帳簿憑證
        及生產記錄等供憑查核，惟原告未能提供，且原告既已產製成品在市面上公
        開販售，又其原即為貨物稅廠商，生產應已具有一貫化、批次作業，出廠時
        應有品質、容量等檢驗及管制，是被告機關自市面採購樣品（於台中縣太平
        市福元超市購買）送驗，其檢驗結果已具客觀性，並非以偏概全。
      4.罰鍰部分：本件原告為產製應課徵貨物稅貨物之廠商，未依規定於開始產製
        鳳梨銀耳二四０公克、蓮子銀耳二四０公克、桂圓銀耳二四０公克等產品前
        辦理貨物稅產品登記，擅自產製該等含固體量未達內容量百分之五十以上之
        應稅貨物銷售出廠，且未依規定報繳貨物稅，案經查獲，其於八十七年一月
        至八月間核計短漏報貨物稅二一三、五０五元，被告按貨物稅條例第二十八
        條第一款及第三十二條第一款規定審理違章成立，依貨物稅條例第三十二條
        第一款規定，按所漏稅額裁處十倍之罰鍰計二、一三五、０００元 (計至百
        元止)，並無不合。
    理  由
一、按「產製廠商應於開始產製貨物前，向工廠所在地主管稽徵機關申請辦理貨物稅
    廠商登記及產品登記。」、「納稅義務人有左列情形之一者，除補徵稅款外，按
    補徵稅額處五倍至十五倍罰鍰：一、未依第十九條規定辦理登記，擅自產製應稅
    貨物出廠者。」為貨物稅條例第十九條、第三十二條第一款所明定。次按「水果
    罐頭之固體量，至少應為其內容量百分之五十，其固體物未達到上項標準者，應
    按飲料品課徵貨物稅。」及「ｘｘ食品加工社產製之易開罐裝『雪花露』，其採
    用之原料，既非果實或蔬菜，請依本部七十四台財稅第二四七七九號函規定，查
    明其內容含白本耳固體量，如未達其內容含量百分之五十以上者，應按飲料品從
    價徵收百分之二十五貨物稅（現行法已改為百分之十五）。」亦分別經財政部七
    十二年九月六日台財稅字第三六二八六號及七十五年八月二日台財稅第七五六二
    ○二七號函釋在案。
二、本件原告為產製應課徵貨物稅貨物之廠商，未依規定辦理貨物稅產品登記，擅自
    於八十七年元月至八月間產製內容含固體量未達內容量百分之五十以上之鳳梨銀
    耳二四○公克、蓮子銀耳二四○公克、桂圓銀耳二四○公克之產品出廠，違反貨
    物稅條例第十九條規定，短漏報貨物稅二一三、五○五元，案經被告查獲，核定
    補徵貨物稅二一三、五○五元，並按所漏稅額裁處十倍之罰鍰計二、一三五、○
    ○○元（計至百元止），訴願決定亦予以維持。原告不服，循序提起行政訴訟，
    為如事實欄所載之主張。經查：
    (一)本件系爭產品，原經原告於容器上刊印有內容量二四○公克，固形量一二一公
      克，而以非應稅產品出廠銷售。經被告自福元超級市場採購樣品送經濟部商品
      檢驗局檢驗其固形量後查得鳳梨銀耳、蓮子銀耳、桂圓銀耳之固形量分別為內
      容量之百分之三十七．三六、三十四．九九、三十五．六均未達百分之五十，
      此有經濟部商品檢驗局委託試驗報告三紙附原處分卷可稽，則依財政部前揭函
      釋，系爭產品係應依飲料品從價徵收百分之十五貨物稅之貨物洵堪認定。
    (二)系爭產品既均以「白木耳」為原料，其依高溫殺菌處理後易為液化，故會產生
      水分增加，固形量不足現象，此為原告於專業上所明知，則原告於生產系爭產
      品時，於容器上刊印內容量二四○公克，固形量一二一公克，而以非應稅產品
      出廠銷售，且原告原即為產製應課徵貨物稅貨物之廠商，生產應已具有一貫化
      、批次作業，出廠時即應有品質、容量等檢驗及管制以保證其木耳之固體量，
      至少應為其內容量之百分之五十，以免違反貨物稅條例之規定而受罰，其自不
      得於被查獲後始執白木耳易液化而為爭議。
    (三)原告生產系爭產品理應具有一貫化、批次作業，並保證品質之一致（即固體量
      均達內容量之百分之五十以上），始得以非應稅產品出廠銷售。惟其被查獲時
      所產製系爭產品之固形量僅為內容量之百分之三十四．九九至百分之三十七．
      三六，均顯未達百分之五十，則被告依原告生產系爭產品之一貫化、一致化，
      而從八十七年一月開始生產起迄八十七年八月查獲止之全部出貨數量認均係應
      稅貨物而予補徵貨物稅，並無違經驗法則（參照前行政法院五十七年度判字第
      九號判例）。原告嗣雖提出載明系爭產品固形量均達內容量百分之五十之經濟
      部標準局委託試驗報告三紙，惟作成報告之鳳梨銀耳等產品係由原告於本件被
      查獲後始自行檢送，其究如何選用送鑑產品尚乏公信力，是該事後之試驗報告
      亦難執為有利原告之認定。
三、綜上所述，原處分以原告產製之鳳梨銀耳等產品應屬應稅貨物，而補徵貨物稅二
    一三、五○五元，並裁處十倍之罰鍰計二、一三五、○○○元（計至百元止），
    經核並無不合。訴願決定予以維持，亦無違誤。原告聲明求為撤銷，為無理由，
    應予駁回。
據上論結，本件原告之訴為無理由，爰依行政訴訟法第一百九十五條第一項後段、第
九十八條第三項前段，判決如主文。
中    華    民    國    九十二      年      二        月      十八      日
                 臺 中 高 等 行 政 法 院   第 二 庭
                                審 判 長 法      官  沈  水  元
                                         法      官  林  秋  華
                                         法      官  王  德  麟
右正本證明與原本無異。
如不服本判決，應於判決送達後二十日內向本院提出上訴書狀，其未表明上訴理由者
，應於提起上訴後二十日內向本院提出上訴理由書（須依對造人數附具繕本）；如於
本判決宣示或公告後送達前提起上訴者，應於判決送達後二十日內補提上訴理由書（
須附繕本）。未表明上訴理由者，逕以裁定駁回。
提起上訴應預繳送達用雙掛號郵票拾份（每份三十四元)。
中    華    民    國    九十二      年      二        月      十八      日
                                         法院書記官  邱  吉  雄


司法院資訊處製作；財團法人民間司法改革基金會備份。
